最高法院刑事判決　　　　　　　九十六年度台非字第二六六號
上訴人　最高法院檢察署檢察總長
被　告　甲○○
上列上訴人因被告違反毒品危害防制條例案件，對於台灣桃園地
方法院中華民國九十五年十一月十七日第一審確定判決（九十五
年度訴字第一九八三號，起訴案號：台灣桃園地方法院檢察署九
十五年度毒偵字第三六五一號），認為部分違法，提起非常上訴
，本院判決如下：
    主  文
原判決關於諭知有期徒刑易科罰金之折算標準違背法令部分撤銷
。
    理  由
非常上訴理由稱：「一、按判決不適用法則或適用不當者，為違
背法令，刑事訴訟法第三百七十八條定有明文。又按刑法部分條
文業於民國九十四年二月二日修正公布，依刑法施行法第十條之
一規定，自九十五年七月一日起施行，而修正後之刑法第四十一
條第一項前段規定：『犯最重本刑為五年以下有期徒刑以下之刑
之罪，而受六個月以下有期徒刑或拘役之宣告者，得以新台幣一
千元、二千元或三千元折算一日，易科罰金。』其後該規定並未
再修正。二、經查：原判決以『甲○○前因施用毒品案件，經本
院裁定送觀察、勒戒，認有繼續施用毒品之傾向，經台灣板橋地
方法院以九十二年度毒聲字第三八四九號裁定令入戒治處所施以
強制戒治一年，嗣因執行強制戒治六個月以上，認已無繼續強制
戒治之必要，而於九十三年八月九日釋放出所，強制戒治執行完
畢，並經台灣板橋地方法院檢察署檢察官於九十三年十一月二十
三日以九十三年度戒毒偵字第四０五號為不起訴處分確定，詎甲
○○竟基於施用第一級毒品海洛因（下稱海洛因）及第二級毒品
甲基安非他命（下稱甲基安非他命）之犯意，於九十五年七月八
日凌晨零時三十分許，在桃園縣桃園市○○○路○段八十巷二十
七號『蘇活汽車旅館』三樓三０八房內，以將海洛因摻入甲基安
非他命，同時置入玻璃球吸食器內，燃燒吸食其煙之方式，同時
施用海洛因及甲基安非他命一次。嗣為警於九十五年七月八日凌
晨一時四十分許在上址查獲，並扣得甲○○所有供其施用毒品使
用之海洛因十九包（驗餘淨重48.69公克，空包裝重17.75公克）
、甲基安非他命三包（驗餘淨重1.1452公克）、玻璃球吸食器一
只、夾子一支、藥鏟三支、分裝袋二十七只、裝置毒品之CD盒一
個及非甲○○所有之注射針筒二支等物』為由，認定被告犯施用
第一級毒品罪。原判決諭知『甲○○施用第一級毒品，處有期徒
刑陸月，如易科罰金，以銀元參佰元即新台幣玖佰元折算壹日。
』並經確定，揆諸首開說明，被告行為時刑法第四十一條既已修
正施行，原判決即應依修正後刑法第四十一條第一項前段規定，
以新台幣（下同）一千元、二千元或三千元折算一日，諭知易科
罰金之標準，竟適用修正前刑法第四十一條之規定，以銀元三百
元即新台幣九百元折算一日為易科罰金之折算標準，顯有適用法
則不當之違背法令情事。案經確定，爰依刑事訴訟法第四百四十
一條、第四百四十三條提起非常上訴，以資糾正。」等語。
本院按判決不適用法則或適用不當者，為違背法令，刑事訴訟法
第三百七十八條定有明文。又刑法部分條文業於九十四年二月二
日修正公布，並自九十五年七月一日起施行，修正後刑法第四十
一條第一項前段係規定：「犯最重本刑為五年以下有期徒刑以下
之刑之罪，而受六個月以下有期徒刑或拘役之宣告者，得以新台
幣一千元、二千元或三千元折算一日，易科罰金。」該規定迄今
並未再有修正。原判決（以宣示判決筆錄代協商判決書）認定被
告甲○○前因施用毒品案件，經法院裁定交付觀察、勒戒及強制
戒治，執行完畢釋放後，五年以內再於九十五年七月八日凌晨零
時三十分許，在桃園縣桃園市○○○路○段八十巷二十七號「蘇
活汽車旅館」房內，同時施用海洛因及甲基安非他命一次等情，
乃依毒品危害防制條例第十條第一項、第二項及刑法第五十五條
、第四十一條第一項前段等規定，於判決主文諭知被告「施用第
一級毒品，處有期徒刑陸月，如易科罰金，以銀元參佰元即新台
幣玖佰元折算壹日。」（沒收部分之記載從略）。惟被告於九十
五年七月八日凌晨同時施用第一、二級毒品，犯罪時間已在修正
刑法於九十五年七月一日起施行之後，原判決量處被告有期徒刑
六月，合於刑法規定得易科罰金，其折算標準自應適用修正後刑
法第四十一條第一項前段之規定，在「以新台幣一千元、二千元
或三千元折算一日」之法定範圍而為諭知。原判決就其宣告被告
有期徒刑六月，竟諭知「如易科罰金，以銀元三百元即新台幣九
百元折算一日」，與前揭現行法律規定不合，自顯有判決不適用
法則及適用不當之違法。案經確定，非常上訴意旨執以指摘原判
決違背法令，洵有理由，惟原判決此部分尚非不利於被告，應由
本院將原判決關於諭知有期徒刑易科罰金之折算標準違背法令部
分撤銷，以資糾正。
據上論結，應依刑事訴訟法第四百四十七條第一項第一款前段，
判決如主文。
中　　華　　民　　國　九十六　年　　十　　月　 十一 　日
                      最高法院刑事第六庭
                          審判長法官  呂　潮　澤
                                法官  吳　昆　仁
                                法官  孫　增　同
                                法官  吳　　　燦
                                法官  李　英　勇
      本件正本證明與原本無異
                                      書  記  官
中　　華　　民　　國　九十六　年　　十　　月　 十五 　日
                                                      Ｋ
